臺灣屏東地方法院刑事判決　　　　　　　 99年度易字第494號
公　訴　人　臺灣屏東地方法院檢察署檢察官
被　　　告　鄭慶雄
　　　　　　潘美珠
上列被告因竊盜等案件，經檢察官提起公訴（99年度偵字第2823
號），本院判決如下：
    主  文
鄭慶雄犯如附表各編號所示之罪，均累犯，各處如附表各編號所
示之刑。應執行有期徒刑貳年貳月。扣案之美工刀、剪刀各壹支
，均沒收之。
潘美珠犯如附表各編號所示之罪，均累犯，各處如附表各編號所
示之刑。應執行有期徒刑貳年。扣案之美工刀、剪刀各壹支，均
沒收之。
鄭慶雄其餘被訴部分無罪。
    事  實
一、鄭慶雄前因違反麻醉藥品管理條例及懲治盜匪條例案件，經
    本院分別以84年度易字第1333號、訴字第836 號分別判處有
    期徒刑1 年、12年確定，經裁定應執行有期徒刑12年8 月，
    於民國91年5 月17日假釋出監，嗣假釋經撤銷執行殘刑並減
    刑為應執行有期徒刑12年4 月，於98年4 月11日縮刑期滿執
    行完畢。潘美珠前因施用毒品、侵占案件，經本院以97年度
    訴字第208 號、簡字第1337號分別判處有期徒刑10月、4 月
    確定，經定應執行有期徒刑1 年1 月，於98年2 月10日執行
    完畢。詎均不知悔改，竟共同基於意圖為自己不法所有之犯
    意聯絡，而為下列犯行：
（一）於99年2 月5 日21時30分許，在屏東縣高樹鄉○○村○○
      路95號前，見王雅娟所有、車牌號碼為G2B-567 號重型機
      車停於該處，且鑰匙插於電源孔上，由鄭慶雄以該鑰匙發
      動電源駛離之方式竊取該機車得逞並作為二人代步之用。
（二）於99年2 月8 日凌晨0 時許，在屏東縣長治鄉○○村○○
      道路旁黃成香所有農田內，由鄭慶雄在路旁把風，潘美珠
      持美工刀、剪刀各1 支剪斷黃成香所有之抽水馬達電纜線
      1 公尺而竊取之。
（三）又於99年2 月8 日凌晨0 時15分許，在同條產業道路旁古
      清飛所承租之農田內，由鄭慶雄把風、潘美珠持美工刀、
      剪刀各1 支剪斷古清飛所有之抽水馬達電纜線1.3 公尺而
      竊取之。
（四）於99年2 月10日凌晨2 時20分許，在屏東縣長治鄉○○村
      ○○道路旁謝瑩琳所有雞舍內，鄭慶雄、潘美珠均進入該
      雞舍，由潘美珠持美工刀、剪刀各1 支剪斷謝瑩琳所有雞
      舍電箱開關接至飼料機之電纜線約60公尺，鄭慶雄則將電
      線裝入袋中而竊取之。嗣於99年3 月7 日21時40分許，在
      屏東市○○路及復興路口，鄭慶雄2 人因形跡可疑，經員
      警向前盤查，發現2 人騎乘之機車係失竊之贓車後循線查
      獲上情，並扣得美工刀1 支、剪刀1 支。
二、案經屏東縣政府警察局里港分局報告臺灣屏東地方法院檢察
    署檢察偵查起訴。
    理  由
壹、有罪部分
一、被告以外之人於審判外之陳述，雖不符刑事訴訟法第159 條
    之1 至第159 條之4 之規定，而經當事人於審判程序同意作
    為證據，法院審酌該言詞陳述或書面陳述作成時之情況，認
    為適當者，亦得為證據；當事人、代理人或辯護人於法院調
    查證據時，知有第159 條第1 項不得為證據之情形，而未於
    言詞辯論終結前聲明異議者，視為有前項之同意，刑事訴訟
    法第159 條之5 亦有明文。本件證人即被害人黃成香、古清
    飛、王雅娟、謝瑩琳、證人龔玉貞、證人即共同被告鄭慶雄
    、潘美珠於警詢中所為陳述、贓物認領保管單、及卷附偵查
    報告，經本院於審理時予以提示並告以要旨，且經檢察官及
    被告2 人表示意見，當事人均未於言詞辯論終結前對該等筆
    錄內容、贓物認領保管單、偵查報告表示異議，本院審酌該
    證據作成之情況，並無違法取證或陳述人非基於自由意願所
    為陳述之瑕疵，依上開規定，應認具有證據能力。
二、訊據被告2 人，被告潘美珠於審理時，除就事實一（三）部
    分辯稱有去偷電線但因觸電而未竊取成功外，坦認其餘犯行
    （見本院卷第137 頁），而被告鄭慶雄，先於本院準備程序
    坦認有於99年2 月5 日21時30分許，在屏東縣高樹鄉○○村
    ○○路95號前，竊取王雅娟所有之機車之事實，否認其餘被
    訴之犯行（見本院卷第97頁），至本院審理時，則翻異其詞
    改口否認全部之竊盜犯行，辯稱：當初在警局製作筆錄時，
    我因不忍潘美珠被其同學即車主王雅娟、王雅娟母親指責，
    所以才幫潘美珠擔這條罪，當天我騎機車到高樹鄉泰山村時
    故障，潘美珠到其同學家借機車，我在友人潘飛岳家中，對
    於潘美珠偷機車之事不知情；另外就有關被訴與潘美珠共同
    偷竊電線部分，則辯稱：我與潘美珠並未事先講好沒有犯意
    聯絡，是潘美珠沒有交通工具，要求我載她，她要我載她去
    哪裡，我就載她去，她下車後，我在外面等，偷電線是潘美
    珠個人行為，我沒有把風云云（見本院卷第136 、137 頁）
    。經查：
（一）被告鄭慶雄於警詢、偵查、羈押訊問、及本院準備程序時
      均自白稱：有於99年2 月5 日晚間9 時半左右在高樹鄉泰
      山村大廟前（泰山村產業路95號）偷1 部G2B-567 號機車
      ，因該機車鑰匙未拔，沒有上鎖，就直接騎走等語明確（
      分見警卷第10頁、偵卷第6 、7 頁、聲羈卷第9 頁、本院
      卷第97頁），被告潘美珠亦於警詢、本院審理時坦認稱：
      機車是我偷的等語（分見警卷第17頁、本院卷第137 頁）
      ，此與證人即被告王雅娟於警詢證述其機車被竊細節（見
      警卷第21、22頁），及員警於同年3 月7 日晚間查獲被告
      2 人共騎上開機車並改懸掛PME-733 號車牌一情相符，並
      無扞格之處，此外並有贓物認領保管單、偵查報告各1 紙
      在卷可查，且參諸被告2 人均稱當天被告鄭慶雄騎至泰山
      村之機車因壞掉而送修，此有豐陞機車行負責人廖豐陞所
      證稱：有為被告2 人修過機車等語（見本院卷第202 頁）
      可佐，則被告2 人當日確無交通工具可回屏東市，而有竊
      取機車之動機，應無疑義。雖被告2 人於警詢所承認者均
      係獨自竊取該車，並一度分別改口供稱係對方所為（分見
      偵卷第11頁、本院卷第114 頁之被告潘美珠供述、本院卷
      第136 頁被告鄭慶雄辯解），終至本院審理時又一致改稱
      係被告潘美珠所竊，然查被告2 人於警詢時均未說明獨自
      竊取該車時，對方人在何處，及至偵查中，被告鄭慶雄始
      稱：我偷車時，被告潘美珠在潘美珠姑姑住處（見偵卷第
      8 頁），此與其於準備程序所稱：被告潘美珠在她哥哥家
      （見本院卷第97頁），被告潘美珠所稱：被告鄭慶雄偷車
      時，我在泰山村產業路197 之2 號家裡（見本院卷第114
      頁）等節，有所不同，是否可信，已然存疑；而被告鄭慶
      雄否認偷車、並稱係幫潘美珠擔罪時，又改稱：潘美珠說
      去借車時，我在我朋友潘飛岳家中，我朋友是潘美珠所認
      的乾哥哥（見本院卷第136 頁），但此與被告潘美珠於同
      日隔離訊問下所稱：我去偷車時，鄭慶雄在村裡朋友家，
      我不知鄭慶雄朋友名字，只知綽號是「昌仔」等語（見本
      院卷第137 頁），顯有出入不同，蓋潘飛岳果若為潘美珠
      乾哥哥者，被告潘美珠豈有不知其姓名之理，況被告潘美
      珠於另日審理時又改稱：我認識潘飛岳，是同村莊之人，
      當天我有和鄭慶雄一起去潘飛岳家，我離開時，鄭慶雄留
      在潘飛岳家等語（見本院卷第183 頁），則被告潘美珠所
      述關於當天鄭慶雄於何處一節，亦顯然前後矛盾不一，足
      見被告潘美珠於審理時應係為附和鄭慶雄否認竊取該車之
      辯解而所為上開供述及證詞，均不值採信。復查證人王雅
      娟於警詢時證稱不認識被告潘美珠，且王雅娟製作警詢筆
      錄並領回機車時係在99年3 月7 日晚間10時50分（見警卷
      第21、22、47頁），被告潘美珠、鄭慶雄分別承認竊取該
      機車之警詢筆錄則係在同年月8 日上午9 時50分、11時48
      分所製作，有被告2 人之警詢筆錄可查，則被告鄭慶雄製
      作筆錄時，被害人王雅娟已不在場，且與被告潘美珠並非
      同時間所製作，衡之常情，自無其所稱不忍潘美珠受王雅
      娟母女苛責而擔罪之可能，是被告鄭慶雄上開辯解，殊難
      採信。再者，上開機車被查獲時已更換成懸掛PME-733 號
      車牌，被告鄭慶雄於警詢時自承係其所換，此與證人潘美
      珠於本院審理時所證：車牌是被告鄭慶雄所換的，我問過
      鄭慶雄，鄭慶雄說如果用原來車牌很容易被攔檢一節（見
      本院卷第156 頁背面）相符，足認被告2 人竊取該機車後
      ，又以更換車牌方式掩飾犯行，被告鄭慶雄辯稱其未竊取
      該機車者，實不足採。綜上各節互核勾稽，被告2 人因所
      騎機車故障，而基於犯意聯絡，由被告鄭慶雄下手竊取該
      機車後搭載被告潘美珠離去一情，堪以認定，被告2 人所
      為辯解分屬卸責、迴護之詞，均不值採信。
（二）就事實一（二）、（三）部分，被告潘美珠坦承於上開時
      、地竊取黃成香所有之電線，及竊取古清飛所有電線未遂
      之犯行，並於警詢時證稱：被告鄭慶雄均在旁把風（見警
      卷第18、19頁），而被告鄭慶雄於偵查、羈押訊問時亦自
      承：我知道被告潘美珠是要進去偷剪電線（分見偵卷第7
      頁、聲羈卷第9 頁背面），並於偵查時更稱：如果有人來
      時我一定會通知她，潘美珠2 次剪的電線約2 公斤左右，
      都由潘美珠以美工刀削去外皮後，在當天早上我就載潘美
      珠去資源回收廠變賣，共賣3 、4 百元等語明確（見偵卷
      第7 頁），而核諸證人黃成香證述：其所有之電線被竊有
      1 公尺（見警卷第27頁）；證人古清飛證稱：其所有之電
      線1.3 公尺確實被竊等語明確（見警卷第29頁），及扣案
      之美工刀、剪刀各1 支在卷可佐，足認被告2 人確有犯意
      聯絡，由被告潘美珠下手、被告鄭慶雄把風而竊取上開2
      被害人所有之電線既遂犯行，被告潘美珠於本院審理時稱
      因觸電而竊取古清飛所有電線未遂、及被告鄭慶雄稱未共
      同竊取電線等節，即無足採認。
（三）被告潘美珠、鄭慶雄於審理中均承認事實一（四）所示犯
      行（分見本院卷第137 頁、第157 頁背面），核與證人即
      被害人謝瑩琳證述之情節相符，並有現場照片、扣案之剪
      刀、美工刀各1 支可佐，足認被告2 人之上開自白與事實
      相符，堪予採信。
（四）綜上各節，足認被告鄭慶雄、潘美珠之犯行明確，應依法
      論科。
三、查刑法第321 條業經公布修正，並於100 年1 月28施行，本
    件被告前揭行為時刑法第321 條加重竊盜罪規定為：「犯竊
    盜罪而有左列情形之一者，處6 月以上、5 年以下有期徒刑
    ：一、於夜間侵入住宅或有人居住之建築物、船鑑或隱匿其
    內而犯之者。二、毀越門扇、牆垣或其他安全設備而犯之者
    。三、攜帶兇器而犯之者。四、結夥三人以上而犯之者。
    五、乘火災、水災或其他災害之際而犯之者。六、在車站或
    埠頭而犯之者。前項之未遂犯罰之。」修正後之刑法第321
    條則規定為：「犯竊盜罪而有下列情形之一者，處6 月以上
    、5 年以下有期徒刑，得併科新臺幣10萬元以下罰金：一、
    侵入住宅或有人居住之建築物、船艦或隱匿其內而犯之者。
    二、毀越門扇、牆垣或其他安全設備而犯之者。三、攜帶兇
    器而犯之者。四、結夥三人以上而犯之者。五、乘火災、水
    災或其他災害之際而犯之者。六、在車站、埠頭、航空站或
    其他供水、陸、空公眾運輸之舟、車、航空機內而犯之者。
    前項之未遂犯罰之。」是被告行為後法律已有變更，應依刑
    法第2 條第1 項之規定，為「從舊從輕」之比較。本案經比
    較新舊法後，以修正前刑法第321 條之規定（因舊法未規定
    得併科新臺幣10萬元以下罰金），有利於被告，自應適用修
    正前刑法第321 條之規定。
四、按刑法第321條第1項第3 款之攜帶兇器竊盜罪，係以行為人
    攜帶兇器竊盜為其加重條件，此所謂兇器，其種類並無限制
    ，凡客觀上足對人之生命、身體、安全構成威脅，具有危險
    性之兇器均屬之，且祇須行竊時攜帶此種具有危險性之兇器
    為已足，並不以攜帶之初有行兇之意圖為必要（最高法院79
    年台上字第5253號判例參照）。本件被告2 人於事實一（二
    ）至（四）竊盜時所攜帶之剪刀、美工刀，係金屬製品且尖
    銳，為客觀上足以殺傷人生命、身體之器械，顯為具有危險
    性之兇器。核被告2 人所為，就事實一（一）部分，均係犯
    刑法第320 條第1 項之普通竊盜罪，就事實一（二）至（四
    ）部分，均犯修正前同法第321 條第1 項第3 款之加重竊盜
    罪。其2 人間就上開犯罪事實均有犯意聯絡及行為之分擔，
    均為共同正犯。被告2 人先後之竊盜行為，犯意各別，行為
    互殊，應予分論併罰。被告2 人分別有如事實欄所載之論罪
    科刑資料，有臺灣高等法院被告前案紀錄表2 份在卷可參，
    其2 人於徒刑之執行完畢後5 年內故意再犯本件有期徒刑之
    各罪，均為累犯，應分別加重其刑。爰審酌被告2 人正值青
    壯，不思正道取財，貪慾圖便，苟且偷盜，造成各被害人損
    害之程度輕重有別，並考量其2 人犯罪之動機、目的、手段
    及所竊取財物之價值，兼衡被告潘美珠坦承犯行，態度尚可
    ，而被告鄭慶雄則就事實一（一）所示犯行於審理中飾詞否
    認，犯後態度不佳，其2 人之智識程度、生活狀況暨檢察官
    所求處刑度過重等一切情狀，分別量處如主文所示之刑，並
    分別定其應執行之刑。又扣案之剪刀、美工刀各1 支為被告
    潘美珠所有，為供犯事實一（二）至（四）犯罪所用之物，
    業據被告潘美珠供明在卷（見警卷第19頁），爰宣告沒收之
    。至另扣案之工具一批，雖為被告鄭慶雄所有，然非供犯本
    罪所用，而扣案之電線1 包，雖於被告鄭慶雄家中起獲，然
    為被告鄭慶雄之母鄭郭美足從事資源回收受他人所贈，業據
    鄭郭美足證述明確（見本院卷第138 頁），則非本案犯罪所
    得之物，均不為沒收之宣告，附此敘明。
貳、無罪部分
一、公訴意旨另略以：鄭慶雄於99年2 月7 日或8 日某時，明知
    其友人謝順昌所交付、車牌號碼為PME-733 號車牌1 面係來
    源不明之贓物（按係龔玉貞所有，於不詳時地遭竊），仍基
    於收受贓物之犯意，收受該面車牌並將之懸掛於其竊得原車
    牌號碼為G2B-567 號之機車上。因認被告鄭慶雄涉犯刑法第
    34 9條第1 項之收受贓物罪嫌。
二、按犯罪事實應依證據認定之，無證據不得認定犯罪事實；又
    不能證明被告犯罪者，應諭知無罪之判決，刑事訴訟法第15
    4條第2項、第301條第1項分別定有明文。又認定犯罪事實之
    證據係指足以認定被告確有犯罪行為之積極證據而言，該項
    證據自須適合於被告犯罪事實之認定，始得採為斷罪之資料
    ，最高法院29年上字第3105號著有判例。且刑事訴訟上證明
    之資料，無論為直接或間接證據，均須達於通常一般之人均
    不致有所懷疑，而得確信其為真實之程度，始得據為有罪之
    認定，若其關於被告是否犯罪之證明未能達此程度，而有合
    理懷疑之存在，致使無從形成有罪之確信，根據「罪證有疑
    ，利於被告」之證據法則，即不得遽為不利被告之認定，亦
    有最高法院76年臺上字第4986號判例可參。復按刑事訴訟法
    第161 條第1 項規定：檢察官就被告犯罪事實，應負舉證責
    任，並指出證明之方法。因此，檢察官對於起訴之犯罪事實
    ，應負提出證據及說服之實質舉證責任。倘其所提出之證據
    ，不足為被告有罪之積極證明，或其指出證明之方法，無從
    說服法院以形成被告有罪之心證，基於無罪推定之原則，自
    應為被告無罪判決之諭知，最高法院92年台上字第128 號判
    例參照。
三、公訴人認被告鄭慶雄涉犯上揭罪嫌，無非以被告鄭慶雄於警
    詢、偵查中之供述、證人即共同被告潘美珠於警詢、偵查中
    之供述、贓物認領保管單、現場照片等資為論據。訊據被告
    鄭慶雄則堅決否認有何收受贓物之犯行，辯稱：我不知車牌
    為贓物，當時謝順昌告訴我車牌是八八水災時撿到的，所以
    我才將車牌換裝到我所騎的贓車上等語。經查：
（一）證人龔玉貞於99年3 月8 日警詢時證稱：PME-733 號車牌
      是我離婚時，將機車連同車牌均放在前夫家，離婚1 年後
      經警方查獲告知，我才知該車牌遭竊，我沒有報案，因為
      以為我前夫收起來了等語明確（見警卷第24、25頁），可
      知本案係因警方查獲被告2 人騎乘之贓車懸掛上開車牌而
      循線查知被害人並製作筆錄，而非被害人主動報案失竊車
      牌；又參諸證人謝順昌證稱：我對PME-733 號車牌沒有印
      象，98年八八水災後，我曾見鄭慶雄在我家附近撿到1 塊
      車牌，但不知是否此車牌，我沒有拿過此車牌給鄭慶雄等
      語（見本院卷第155 頁）明確，則該車牌是否確因被竊而
      為贓物，或是被告鄭慶雄自行撿拾而得，即屬不明。
（二）再者，被告鄭慶雄所辯該車牌係由謝順昌所交付等情，與
      證人謝順昌前開證述有關其未將該車牌交付被告鄭慶雄一
      節，雖有不符，然查被告鄭慶雄曾於99年2 月27日因無照
      駕駛已換上該車牌之贓車而遭警舉發違反道路交通管理處
      罰條例，有屏東縣政府警察局舉發違反道路交通事件通知
      單在卷可查（見本院卷第104 頁），且其換上該車牌之動
      機及原因係為掩飾其與被告潘美珠共同竊取機車之犯行，
      衡情，應無再以明知為贓物之車牌更換之理，是其所辯不
      知該車牌為贓物一節，並非無據。
四、綜上所述，公訴人所舉證據或指出之證明方法，尚不足證明
    被告鄭慶雄明知該車牌為贓物而收受之犯意，自不得僅憑被
    告鄭慶雄有將該牌懸掛於所竊得之機車上之客觀事態，即率
    爾推斷其有收受贓物之犯行。此外，復查無其他具體事證足
    資證明被告鄭慶雄有何公訴人上開所指之犯行，本件既存有
    合理懷疑，而致本院無法形成被告鄭慶雄此部分有罪之確切
    心證，自屬不能證明被告犯罪，揆諸前開法條規定及判例意
    旨，自應就被告鄭慶雄被訴收受贓物部分諭知無罪之判決，
    以免冤抑。
據上論斷，應依刑事訴訟法第284 條之1 、第299 條第1 項前段
、第301 條第1 項，刑法第28條、第320 條第1 項、修正前刑法
第321 條第1 項第3 款、刑法第47條第1 項、第51條第5 款、第
38條第1 項第2 款，刑法施行法第1 條之1 第1 項、第2 項前段
，判決如主文。
本案經檢察官許英輝到庭執行職務。
中    華    民    國   100    年    5     月    26    日
                  刑事第四庭    法  官  蔡玉雪
以上正本證明與原本無異。
如不服本判決應於收受判決後10日內向本院提出上訴書狀，並應
敘述具體理由；其未敘述上訴理由者，應於上訴期間屆滿後20日
內向本院補提理由書（均須按他造當事人之人數附繕本）「切勿
逕送上級法院」。
中    華    民    國   100    年    5     月    27    日
                                書記官  黃麗燕
附表：
┌──┬────────────────────┬─────────────┐
│編號│犯罪行為                                │所犯罪名及所處之刑        │
├──┼────────────────────┼─────────────┤
│ 1  │於99年2 月5 日21時30分許，在屏東縣高樹鄉│鄭慶雄、潘美珠共同竊盜，均│
│    │泰山村產業路95號前，共同竊取王雅娟所有、│累犯，鄭慶雄處有期徒刑拾月│
│    │車牌號碼為G2B-567 號重型機車1 部。      │，潘美珠處有期徒刑捌月。  │
├──┼────────────────────┼─────────────┤
│ 2  │於99年2 月8 日凌晨0 時許，在屏東縣長治鄉│鄭慶雄、潘美珠共同攜帶兇器│
│    │復興村產業道路旁黃成香所有農田內，由鄭慶│竊盜，均累犯，各處有期徒刑│
│    │雄在路旁把風，潘美珠持美工刀、剪刀各1 支│捌月。扣案之美工刀、剪刀各│
│    │剪斷黃成香所有之抽水馬達電纜線1 公尺而竊│壹支，均沒收之。          │
│    │取之。                                  │                          │
├──┼────────────────────┼─────────────┤
│ 3  │於99年2 月8 日凌晨0 時15分許，在同條產業│鄭慶雄、潘美珠共同攜帶兇器│
│    │道路旁古清飛所承租之農田內，由鄭慶雄把風│竊盜，均累犯，各處有期徒刑│
│    │、潘美珠持美工刀、剪刀各1 支剪斷古清飛所│捌月。扣案之美工刀、剪刀各│
│    │有之抽水馬達電纜線1.3 公尺而竊取之。    │壹支，均沒收之。          │
├──┼────────────────────┼─────────────┤
│ 4  │於99年2 月10日凌晨2 時20分許，在屏東縣長│鄭慶雄、潘美珠共同攜帶兇器│
│    │治鄉○○村○○道路旁謝瑩琳所有雞舍內，由│竊盜，均累犯，各處有期徒刑│
│    │潘美珠持美工刀、剪刀各1 支剪斷謝瑩琳所有│玖月。扣案之美工刀、剪刀各│
│    │雞舍電箱開關接至飼料機之電纜線約60公尺，│壹支，均沒收之。          │
│    │鄭慶雄則將電線裝入袋中而竊取之。        │                          │
└──┴────────────────────┴─────────────┘
附錄本案論罪科刑法條全文：
刑法第320條第1項
意圖為自己或第三人不法之所有，而竊取他人之動產者，為竊盜
罪，處5年以下有期徒刑、拘役或 5 百元以下罰金。
修正前刑法第321條
犯竊盜罪而有左列情形之一者，處 6 月以上、 5 年以下有期徒
刑：
一  於夜間侵入住宅或有人居住之建築物、船艦或隱匿其內而犯
    之者。
二  毀越門扇、牆垣或其他安全設備而犯之者。
三  攜帶兇器而犯之者。
四  結夥三人以上而犯之者。
五  乘火災、水災或其他災害之際而犯之者。
六  在車站或埠頭而犯之者。
前項之未遂犯罰之。